【裁判字號】    99,台上,462
【裁判日期】    990121
【裁判案由】    違反臺灣地區與大陸地區人民關係條例
【裁判全文】
最高法院刑事判決              九十九年度台上字第四六二號
上  訴  人  甲○○
上列上訴人因違反台灣地區與大陸地區人民關係條例案件，不服
台灣高等法院高雄分院中華民國九十六年十二月三十一日第二審
判決（九十六年度上訴字第一九四０號，起訴案號：台灣高雄地
方法院檢察署九十六年度偵緝字第一０三九號），提起上訴，本
院判決如下：
    主  文
上訴駁回。
    理  由
按刑事訴訟法第三百七十七條規定：上訴於第三審法院，非以判
決違背法令為理由不得為之；是提起第三審上訴，應以原判決違
背法令為理由，係屬法定要件；如果上訴理由書狀並未依據卷內
訴訟資料具體指摘原判決不適用何種法則或如何適用不當，或所
指摘原判決違法情事顯與法律規定得為第三審上訴理由之違法情
形不相適合時，均應認其上訴為違背法律上之程式，予以駁回。
本件原判決撤銷第一審之科刑判決，改判仍論處上訴人甲○○共
同意圖營利，違反不得使大陸地區人民非法進入台灣地區之規定
罪刑（累犯，處有期徒刑肆年，減為有期徒刑貳年）。已詳敘其
認定所憑之證據及認定之理由；自形式上觀察，原判決並無違背
法令之情形。上訴人之上訴意旨略稱：(一)原判決主文諭知上訴人
係「累犯」，於理由欄說明上訴人前因詐欺及違反台灣地區與大
陸地區人民關係條例等案件，分別經判處有期徒刑四月、六月確
定，並經裁定定應執行有期徒刑九月，而於民國九十四年九月二
十九日易科罰金執行完畢，於五年內故意再犯有期徒刑以上之罪
為累犯，但於事實欄對上開構成累犯之事實，未加以記載，有判
決理由矛盾之違法。(二)原判決事實欄雖認定上訴人為使大陸籍女
子王燕非法入境台灣地區賣淫謀利，竟與大陸地區綽號「小敏」
之成年女子、馬雍智（經判刑確定）共同意圖營利，使王燕與馬
雍智結婚後來台賣淫等情；但就上訴人所獲取之利益，究係按日
或按次數計算抽頭等，均未於事實欄內明白認定，致無從判斷上
訴人是否有營利之意圖，且使理由欄說明王燕於偵查中證稱上訴
人負責接送，每小時可得新台幣（下同）二百元等語，亦失依據
，有判決理由不備及理由矛盾之違法。(三)原判決事實欄認定「甲
○○除負擔（馬雍智）往返之機票及食宿費外，於王燕入境後按
日給付馬雍智一千元之人頭費」等情；但就「往返之機票及食宿
費」係若干、上訴人已否交付、人頭費係由上訴人抑或王燕給付
等，均未調查說明，有證據調查未盡及理由不備之違法。(四)馬雍
智於偵查中證稱其單獨前往吉林省與王燕結婚，戴錦文係介紹人
，上訴人並未陪同等語；王燕於內政部警政署入出境管理局（現
已改為內政部入出國及移民署，下稱移民署）面談時證稱介紹人
為戴錦文，結婚時在飯店擺六桌，有給聘金、結婚首飾，馬雍智
於回台前有給生活費及機票錢，辦理結婚前一天就有發生關係等
語，偵查中證稱有至馬雍智家，叫馬雍智之父母為「爸媽」，及
馬雍智父母均知二人結婚之事等語；證人許坤山於原審證稱馬雍
智有說其在大陸之叔叔要介紹大陸女子與其結婚等語；又依王燕
之證述，其入境台灣後，上訴人並未完全控制其行動，上開有利
上訴人之證據，原判決未說明何以不予採納，亦未傳訊馬雍智之
父母、戴錦文予以調查釐清，有理由不備及證據調查未盡之違法
。(五)依王燕於偵查中之證述，上訴人係為他人所僱，專門接送賣
淫小姐之司機，參以上訴人未曾前往大陸與「小敏」接洽，馬雍
智亦不曾與「小敏」見面，足見另有僱用上訴人之老闆，原判決
未調查是否尚有其他共犯，有證據調查未盡之違法等語。
惟查：原判決依憑上訴人部分之自白，證人王燕於警詢及偵查中
不利上訴人之證述，馬雍智於第一審及原審之證述，上訴人及馬
雍智之入出境紀錄、大陸地區吉林省第二公證處結婚公證書、大
陸地區人民進入台灣地區保證書、王燕之入出國日期證明書等證
據資料，詳為說明上訴人有本件犯行之認定理由，並就上訴人辯
稱馬雍智與王燕係由馬雍智在大陸經商之叔叔戴錦文介紹認識，
且其與王燕確有結婚之真意，為警查獲當日是因馬雍智當天要上
班至晚間十二點，才託伊載王燕到高雄市等地玩，並約定於下班
時在采頌美容諮詢顧問社見面，伊並未與馬雍智、王燕共謀以假
結婚之方式使王燕入境等語，認非可採，予以指駁。經核俱與卷
內資料相符。復按：（一）有罪之判決書應記載犯罪事實，且得
與理由合併記載，為刑事訴訟法第三百零八條所明定。所謂「犯
罪事實」，係指符合犯罪構成要件之具體社會事實，如被告犯罪
之時間、地點、手段以及其他該當於犯罪構成要件之具體社會事
實；至於構成要件以外之其他適用法律事實，例如刑罰加重、減
輕之事由或科刑裁量審酌之事項，無須在「犯罪事實」欄中記載
，僅於理由內依刑事訴訟法第三百十條第三款、第四款記載其理
由即可。原判決主文諭知上訴人係累犯，於理由欄已說明上訴人
係於受徒刑之執行完畢，五年以內故意再犯有期徒刑以上之罪，
為屬累犯之理由，雖於事實欄內未就構成累犯之事實為記載，依
上開說明，並無判決理由矛盾之違法。（二）台灣地區與大陸地
區人民關係條例第七十九條第二項之意圖營利而犯同條第一項之
罪者，祇要意圖營利而違反該條例第十五條第一款規定者即成立
，並不以行為人果獲有利益為必要，是行為人獲有如何之利益，
自無庸於事實欄為認定。原判決事實欄認定上訴人與大陸地區綽
號「小敏」之成年女子、馬雍智共同意圖營利，而由馬雍智至大
陸地區吉林省長春市與王燕辦理假結婚後，再由馬雍智申請辦理
王燕來台探親，使王燕進入台灣地區賣淫等情，於理由欄內已詳
為說明其認定所憑之證據及其理由，業如前述，原判決因而論上
訴人以共同犯台灣地區與大陸地區人民關係條例第七十九條第二
項之罪，於法並無不合。則除上訴人究竟獲有如何之利益外，本
件除「小敏」、馬雍智，是否尚有其他共同正犯，其媒介王燕賣
淫係按日或按次數計算抽頭，是否如王燕於偵查中所證負責接送
每小時可獲取二百元等，均不影響原判決所為上開事實之認定，
原判決未予調查，亦未於事實欄為認定，並無證據調查未盡、理
由不備及理由矛盾之違法。（三）原判決事實欄認定「甲○○除
負擔（馬雍智）往返之機票及食宿費外，於王燕入境後按日給付
馬雍智一千元之人頭費」等情，於理由欄已說明此經馬雍智於第
一審及原審暨王燕於偵查中證述屬實。至上開「往返之機票及食
宿費」係若干、上訴人已否交付、人頭費係由上訴人或王燕給予
等，均屬與犯罪構成要件無關之枝節，原判決不為無益之調查及
說明，並無證據調查未盡及理由不備之違法。（四）原判決於理
由欄貳、二、(四)(六)已就許坤山於原審所證馬雍智告知其叔叔在大
陸要介紹小姐當其太太等語；馬雍智於移民署面談及偵查中所供
王燕係其叔叔戴錦文介紹等語，及王燕於警詢、偵查中曾否認與
馬雍智係假結婚等情，認均不足以採，予以指駁（原判決正本第
十頁、第十一頁至第十二頁）；則對於王燕於移民署面談時所為
關於與馬雍智結婚經過及本件並非假結婚之供述，未一併予以指
駁，另原審不傳訊馬雍智父母為無益之調查，難謂有理由不備及
證據調查未盡之違法。上訴意旨(一)至(五)係就原審採證認事之適法
職權行使及原判決已說明之事項，暨就與犯罪構成要件無關之細
節，單純為事實上之爭執，其他上訴意旨並未依據卷內資料具體
指摘原判決究係如何違背法令，殊非適法之第三審上訴理由。綜
上，應認上訴人之上訴違背法律上之程式，予以駁回。
據上論結，應依刑事訴訟法第三百九十五條前段，判決如主文。
中    華    民    國  九十九  年    一    月  二十一  日
                      最高法院刑事第七庭
                          審判長法官  林  永  茂
                                法官  蘇  振  堂
                                法官  蕭  仰  歸
                                法官  林  立  華
                                法官  劉  介  民
      本件正本證明與原本無異
                                      書  記  官
中    華    民    國  九十九  年    一    月  二十七  日
                                                      V

司法院資訊處製作；財團法人民間司法改革基金會備份。
